臺灣高雄地方法院民事判決
111年度雄小字第628號
原      告  新光產物保險股份有限公司

法定代理人  吳昕紘  
訴訟代理人  楊昱宏  
被      告  蔡博哲  

上列當事人間請求損害賠償事件，本院於民國111年4月27日言詞
辯論終結，判決如下：
    主  文
被告應給付原告新臺幣壹萬肆仟肆佰捌拾捌元及自民國一一一年
一月二十三日起至清償日止，按週年利率百分之五計算之利息。
原告其餘之訴駁回。
訴訟費用新臺幣壹仟元由被告負擔。
本判決第一項得假執行。
    事實及理由
一、本件被告經合法通知，未於言詞辯論期日到場，核無民事訴
    訟法第386 條所列各款情形，爰依原告之聲請，由其一造辯
    論而為判決。
二、原告主張：被告於民國109年11月25日9時10分許騎乘車號00
    0-0000號普通重型機車，在高雄市○○區○○○路000號前  ，應
    遵行行經無號誌之交叉路口，少線道禮讓多線道，卻未禮讓
    同行駛於多線道由原告承保車體險，鍾依晴所駕駛車牌000-
    0000號普通重型機車（下稱系爭車輛），因而發生擦撞，系
    爭車輛因而損壞（下稱系爭事故），原告已依保險契約賠付
    系爭車輛之必要修復費用新臺幣（下同）30,675元（零件費
    用28,174 元、工資費用2,501元），爰依保險法第53條第1 
    項規定，代位系爭車輛車主行使民法第184 條第1 項前段、
    第191 之2 條之損害賠償請求權，提起本訴等情，並聲明：
    被告應給付原告30,675元，及自起訴狀繕本送達翌日起至清
    償日止，按週年利率5﹪計算之利息。
三、被告未於言詞辯論期日到場，亦未提出書狀作任何聲明或陳
    述。
四、得心證之理由：
  ㈠原告主張被告於上開時、地騎乘機車，因未禮讓行駛於多車
    道之車輛先行，致擦撞系爭車輛，造成系爭車輛受損等情，
    已提出系爭車輛行照、車輛修復估價單、發票、高雄市政府
    警察局道路交通事故當事人登記聯單、照片、交通事故初步
    分析研判表等件為證（本院卷第13-29 頁），並有本院就系
    爭車禍依職權調取高雄市政府警察局交通警察大隊函檢附交
    通事故初步分析研判表、道路交通事故現場圖、交通事故照
    片、道路交通事故調查報告表（一）（二）-1、道路交通事
    故談話紀錄表等件在卷可稽（本院卷第43-63頁）；又被告
    經合法通知，就原告主張之上開事實，未於言詞辯論期日到
    庭或提出書狀作有利於己之聲明或陳述，是依上開調查證據
    之結果，堪信原告主張被告有過失，致擦撞原告承保之系爭
    車輛，造成系爭車輛受有損害，應屬真實。
  ㈡按因故意或過失，不法侵害他人之權利者，負損害賠償責任
    ；汽車、機車或其他非依軌道行駛之動力車輛，在使用中加
    損害於他人者，駕駛人應賠償因此所生之損害，但於防止損
    害之發生，已盡相當之注意者，不在此限。民法第184 條第
    1 項前段、第191 條之2 分別定有明文。次按負損害賠償責
    任者，除法律另有規定或契約另有訂定外，應回復他方損害
    發生前之原狀，債權人亦得請求支付回復原狀所必要之費用
    ，以代回復原狀，民法第213 條第1 項、第3 項亦定有明文
    。復依保險法第53條第1 項規定，被保險人因保險人應負保
    險責任之損失發生，而對於第三人有損失賠償請求權者，保
    險人得於給付賠償金額後，代位行使被保險人對於第三人之
    請求權。查，原告主張其為系爭車輛之保險人，並已按保險
    契約約定，給付保險金以修復系爭車輛返還車主，已提出估
    價單、統一發票等件可稽（本院卷第19-23頁、第29頁），
    被告就上開書證亦未到庭爭執，是原告主張得就被告前開過
    失行為，向被告請求給付系爭車輛受損之修復費用，自屬有
    據。
  ㈢再按不法毀損他人之物者，被害人得請求賠償其物因毀損所
    減少之價額，民法第196 條定有明文。並按物被毀損時，被
    害人依民法第196 條請求賠償物被毀損所減少之價額，得以
    修復費用為估定之標準，但以必要者為限，例如修理材料以
    新品換舊品，應予折舊（最高法院77年度第9 次民事庭會議
    決議參照）。原告主張系爭車輛之修復費用共計30,675元，
    已提出上開理賠資料為證，並提出系爭車輛行車執照（108
    年7月出廠) 為佐（本院卷第13頁）。又其中零件部分之修
    復，既以新零件更換被損害之舊零件，揆諸前揭說明，應將
    零件折舊部分予以扣除，始屬合理。依行政院所頒固定資產
    耐用年數表及固定資產折舊率表，【機械腳踏車】之耐用年
    數為3年，依平均法計算其折舊結果（即以固定資產成本減
    除殘價後之餘額，按固定資產耐用年數表規定之耐用年數平
    均分攤，計算折舊額），每年折舊率為3 分之1 ，並參酌營
    利事業所得稅查核準則第95條第6 項規定「 固定資產提列
    折舊採用定率遞減法者，以1 年為計算單位，其使用期間未
    滿1 年者，按實際使用之月數相當於全年之比例計算之，不
    滿1月者，以1 月計」，上開【機械腳踏車】自出廠日108年
    7月，迄本件車禍發生時即109年11月25日，已使用1年5月，
    則零件扣除折舊後之修復費用估定為18,196元【計算方式：
    1.殘價＝取得成本÷( 耐用年數＋1)即28,174÷(3+1)≒7,044（
    小數點以下四捨五入）；2.折舊額 ＝(取得成本－殘價)×1/（
    耐用年數）×（使用年數）即(28,174－7,044) ×1/3×（1+5/1
    2）≒9,978（小數點以下四捨五入）；3.扣除折舊後價值＝（
    新品取得成本－折舊額）即28,174－9,978＝18,196】，加計不
    予折舊之工資2,501元，合計20,697元。
  ㈣再按損害之發生或擴大，被害人與有過失者，法院得減輕賠
    償金額或免除之，民法第217 條第1 項定有明文。此項規定
    之目的，在謀求加害人與被害人間之公平，故在裁判上法院
    得以職權減輕或免除之（最高法院85年台上字第1756號裁判
    意旨參照）。查就系爭車禍事故之發生，被告有上述過失之
    情，業經認定如上，惟觀之前揭道路交通事故初步分析研判
    表、道路交通事故現場圖、現場照片、道路交通事故調查報
    告表㈠、㈡-1及談話紀錄表等證據，顯示原告騎乘系爭車輛亦
    有行經無號誌之交叉路口未減速慢行之過失，原告對此亦不
    爭執（本院卷第88頁），本院審酌卷內證據資料及當時事故
    情形狀況，認原、被告之過失比例各為30％、70％為適當；準
    此，被告原應賠償原告之損害金額雖為20,697元，惟原告對
    於損害之發生既與有過失，依過失相抵之法則，自應依比例
    減輕被告之賠償金額，是原告得請求被告賠償之損害金額在
    14,488元（20,697元×70％＝14,488元，元以下四捨五入）範
    圍內，應予准許。
五、綜上所述，原告依民法侵權行為之法律關係，請求被告給付
    14,488元及自111年1月23日（本院卷第41頁）起至清償日止
    ，按週年利率5﹪計算之利息為有理由，應予准許，逾此部分
    之請求，為無理由，應予駁回。又本件係小額程序為被告敗
    訴之判決，依民事訴訟法第436 條之20之規定，應依職權宣
    告假執行。
六、本件原告雖為一部勝訴、一部敗訴，惟因原告確有提起本件
    訴訟必要，且起訴後應徵之裁判費至少為1,000 元（民事訴
    訟法第77條之13規定參照），是本院認應依民事訴訟法第79
    條規定，酌情由被告全部負擔，並確定如主文第3 項所示。
七、訴訟費用負擔之依據：民事訴訟法第79條。
中　　華　　民　　國　111 　　年　　5 　　月　　25    日
　　      　　　　高雄簡易庭  法      官   鄧怡君 
以上正本係照原本作成。
如對本判決上訴，須於判決送達後20日內向本院提出上訴狀，並
須表明原判決所違背之法令及其具體內容與依訴訟資料可認為原
判決有違背法令之具體事實之上訴理由。（均須按他造當事人之
人數附繕本）。
民事訴訟法第436條之24第2項：對於本判決之上訴，非以違背法
令為理由，不得為之。　　　　　　　　　
中　　華　　民　　國　　111 　年　　5 　　月　　25　　日
                              書  記  官   吳語杰